臺灣屏東地方法院刑事判決　　　　　　　　　　　　　九十三年度交易字第五一號
　　公　訴　人　臺灣屏東地方法院檢察署檢察官
　　被　　　告　甲○○
　　被　　　告　乙○○
　　右　一　人
　　選任辯護人　黃政雄律師
右列被告等因公共危險等案件，經檢察官聲請簡易判決處刑（九十一年度偵字第五九
○五號），本院改依通常程序審理，判決如左：
    主  文
甲○○服用酒類，不能安全駕駛動力交通工具而駕駛，處罰金壹萬元，如易服勞役，
以參佰元折算壹日。
乙○○因過失傷害人致重傷，處有期徒刑陸月，如易科罰金，以參佰元折算壹日。
    事  實
一、甲○○於民國九十一年十月三日十時許，在屏東縣竹田鄉○○村○○路二三二巷
    六號住處飲用兩瓶玻璃瓶裝啤酒後，明知已達不能安全駕駛動力交通工具之程度
    ，竟仍於當日十三時許，駕駛車號ＰＭＪ－七六五號（聲請簡易判決處刑書誤植
    為ＰＪＷ—七六五號）重型機車，沿該鄉○○路由西向東行駛，欲前往同鄉○○
    村○○路附近某檳榔園工作。同日十四時許，甲○○行至永豐路八十七號前無號
    誌之交岔路口時，適有乙○○駕駛車號ＷＭ—二三一二號自用小客車，搭載乘客
    丙○○沿與永豐路交岔之產業道路由南向北行駛至同一路口。乙○○本應注意行
    經無號誌之交岔路口時，應減速慢行，作隨時停車之準備，且應注意車前狀況，
    隨時採取必要之安全措施，依當時情況，又無不能注意之情事。而甲○○為左方
    車，本應注意禮讓右方車先行。惟乙○○並未減速慢行，且未注意車前狀況；甲○○亦未讓右方車即乙○○所駕駛之汽車先行，致乙○○發現甲○○之機車時已
    煞車不及，其汽車之右前車頭碰撞甲○○所乘機車之右後側置物箱。甲○○受撞
    後人車倒地，摔入路旁水溝內，受有前額撕裂傷、第三至第四頸椎椎間盤突出併
    脊髓挫傷合併四肢癱瘓之四肢功能完全喪失之重傷害。乙○○於肇事後未被偵查
    犯罪之機關或人員發覺前，即向前來處理車禍之警員邱奕成、丁○○表示其為車
    號ＷＭ—二三一二號自用小客車之駕駛人，嗣並接受裁判。警方據報後到場將甲○○送醫急救，經醫院抽取甲○○之血液檢驗酒精濃度含量達六六‧四二ＭＧ／
    ＤＬ（相當於吐氣所含酒精濃度○‧三ＭＧ／Ｌ）而知上情。
二、案經甲○○訴由屏東縣警察局潮州分局報請台灣屏東地方法院檢察署檢察官偵查
    起訴。
    理  由
壹、被告甲○○部分：
一、訊據被告甲○○對於其在右開時、地飲酒後，不能安全駕駛動力交通工具而仍駕
    駛機車之事實坦承不諱，並有道路交通事故調查報告表、屏東基督教醫院急檢檢
    驗報告書、刑法第一百八十五條之三案件測試觀察紀錄表各一份及現場照片六幀
    在卷可稽，本部分事證明確，被告甲○○之犯行堪予認定。
二、核被告甲○○所為，係犯刑法第一百八十五條之三之服用酒類不能安全駕駛動力
    交通工具而駕駛罪。茲審酌被告之前科素行、智識程度，本件犯罪動機、案發後
    經醫院檢驗其血液中酒精濃度達六六點四二ＭＧ／ＤＬ（相當於吐氣所含酒精濃
    度○點三ＭＧ／Ｌ），所駕駛之動力交通工具為重型機車，且發生車禍事故，自
    己亦身負重傷，其犯後態度等一切情狀，爰量處如主文所示之刑，並諭知易服勞
    役之折算標準，以資警惕。
貳、被告乙○○部分：
一、訊據被告乙○○矢口否認有何過失犯行，辯稱：伊當時以正常速度行駛，未超越
    速限，且接近路口時有減速慢行，也有作停車準備，車禍的發生係因告訴人酒後
    駕車從路口衝出所致云云。經查：
    (一)右開事實業據告訴人甲○○指訴歷歷，並有屏東縣警察局潮州分局車禍現場處
      理報告、道路交通事故調查報告表各一份及現場照片六幀在卷可稽。且依卷附
      道路交通事故調查報告表事故上所繪之事故現場圖可知，被告乙○○汽車（即
      Ａ車）之左、右輪煞車痕長度分別為十三點四公尺及十三公尺，以此數據對照
      卷附「一般公路汽車煞車距離、行車速度對照表」（本院卷第一一五頁）研判
      ，被告乙○○當時之車速至少在每小時四十五公里以上，而當地之速限乃每小
      時四十公里（同前道路交通事故調查報告表參照），且又為無號誌之交岔路口
      ，是被告乙○○未注意車前狀況及超速行駛之事實應可認定。
    (二)被告乙○○雖仍否認過失犯行，並辯稱前開道路交通事故調查報表事故現場圖
      上所繪之煞車痕跡並非其煞車造成云云。惟證人即測繪現場圖之員警丁○○已
      於本院審理中，就前揭煞車痕乃被告乙○○之汽車所遺留一情結證屬實（本院
      卷第九十一頁筆錄參照）。證人即乘坐被告乙○○汽車之乘客丙○○於偵查中
      亦證稱：「（檢察官問：有在發生車禍前看見對方機車？）有，約距我們車子
      十公尺左右，我有看見汽車的駕駛乙○○開始煞車，．．她踩煞車時尚未開到
      路口，煞車有一段距離，．．」（九十一年偵字第五九○五號卷第六頁背面）
      ；於本院審理中復證稱：「（檢察官問：你發現機車時，有無感覺被告乙○○
      在緊急煞車？）有，被告乙○○把煞車踩到底。」等語明確（本院卷第一○一
      頁筆錄參照）。因此，被告乙○○於車禍發生前確有急踩煞車一節，應無疑問
      。而汽車駕駛人急踩煞車時，因汽車輪胎與路面劇烈摩擦，故會在道路表面遺
      留煞車痕跡，亦為公眾周知之事實。且觀諸右揭現場圖上兩道煞車痕之間距，
      適與被告乙○○汽車之左右車輪間距相當，煞車痕位置亦與汽車行進動向吻合
      ，煞車距離又與證人丙○○所證發現告訴人機車之距離相近，故右述二道煞車
      痕跡應為被告乙○○緊急煞車時所遺留無誤，可作為判斷其行車速度之依據，
      被告空言否認，尚非可採。至於證人歐華榮於本院審理中所證：「被告乙○○
      開車到產業道路口時，時速大約四十公里，來到十字路口前就開始減速了，．
      ．是慢慢踩煞車，到十字路口裡面才緊急煞車。」云云（本院卷第九十六頁至
      第九十九頁），與前揭證詞矛盾，被告車速部分為證人臆測之詞，煞車位置之
      證詞則與事實上之煞車痕跡不符，應均為迴護被告乙○○之詞，為本院所不採
      ，附此敘明。
二、按行車速度，應依標誌之規定，無標誌或標線者，在未劃設車道線或行車分向線
    之道路，郊外時速不得超過四十里，行經無號誌之交岔路口，應減速慢行，作隨
    時停車之準備；且汽車行駛時，駕駛人應注意車前狀況，隨時採取必要之安全措
    施，道路交通安全規則第九十三條第一項及第九十四第三項分別定有明文。經查
    前開肇事路段為村里道路，無分向設施及劃分車道，亦無標誌，其速限為四十公
    里，當時天候晴朗、日間有自然光、視距良好、路面乾燥無缺陷等情，已據卷附
    道路交通事故調查報告表記載明確。是被告於右揭時、地駕車本應注意上揭規定
    並按速限行車，且依當時情形，並無不能注意之情事，竟疏於注意，率爾以時速
    四十五公里以上之速度接近無號誌之交岔路口，復未警戒車前，採取適當之安全
    措施，致緊急煞車不及，仍撞擊告訴人甲○○所騎乘機車，致告訴人墜地受傷，
    其有過失，灼然甚明。本案經送台灣省高屏澎區車輛行車事故鑑定委員會鑑定及
    台灣省車輛行車事故覆議鑑定委員會覆議結果，亦認為被告乙○○駕駛車超速行
    駛且未注意車前狀況為肇事之因，有鑑定意見書（九十一年偵字第五九○五號卷
    第五十二頁）及覆議意見書（同前揭卷第七十二頁）各一份在卷可憑。又告訴人
    確因本件車禍受有前開傷害，且四肢癱瘓之病情完全恢復之機率不高一節，復有
    右述道路交通事故調查報告表、財團法人屏東基督教醫院驗傷診斷書及財團法人
    長庚紀念醫院林口分院九十三年四月二十日（九三）長庚院法字第○四一七號函
    在卷可佐，是被告之過失行為與告訴人所受重傷害間具有因果關係，亦堪認定。
    另按，汽車（含機器腳踏車）駕駛人飲用酒類後其吐氣所含酒精濃度超過每公升
    零點二五毫克以上者，不得駕車；又車輛行至無號誌之交岔路口，如同為直行車
    ，左方車應暫停讓右方車先行，道路交通安全規則第一一四條第一項第二款、第
    一○二條第一項第二款分別有明文規定。本件告訴人甲○○飲用酒類超過法定標
    準，騎乘機車行駛至無號誌之交岔路口，本應注意其為左方車，應禮讓右方車先
    後，竟疏未注意，致與被告之汽車發生碰撞，告訴人之違規行為應同為本件車禍
    事故之原因，臺灣省車輛行車事故覆議鑑定委員會亦與本院同此認定。然被告之
    過失行為既為造成告訴人受傷之原因，有如前述，被告仍不得藉告訴人與有過失
    而豁免罪責。本件事證明確，被告乙○○犯行洵堪認定，應依法論科。
三、按毀敗一肢以上之機能者，為刑法上所稱之重傷，該法第十條第四項第四款定有
    明文。被告乙○○因駕駛汽車之過失行為，致告訴人受撞倒地而受有四肢癱瘓之
    傷害。核其所為，係犯刑法第二百八十四條第一項後段之過失致重傷罪。被告肇
    事後，有偵查犯罪權限之機關或人員尚不知為何人肇事前，向到場員警坦承係肇
    事車輛駕駛人，嗣並接受裁判等情，已經證人即屏東縣警察局潮州分局警員丁○○到庭結證屬實，並有該分局車禍現場處理報告一紙附卷可按，被告乙○○雖然
    始終未坦承其有過失，然犯罪未被發覺前，向該管公務員告知其肇事，而不逃避
    接受裁判者，即與刑法第六十二條規定自首之條件相符。至於自首後對其犯罪事
    實有所主張或辯解，係被告辯護權之行使，不能謂被告無接受裁判之意（最高法
    院八十四年度台上字第八二九號判決參照），因此，被告仍應依刑法第六十二條
    前段之自首規定，減輕其刑。茲審酌被告未有前科、素行良好，於本車禍案件中
    之過失程度、告訴人亦有違規、告訴人所受傷害非輕，被告雖於偵、審中與告訴
    人家屬洽談和解，惟因賠償條件未能達成協議，以致尚未成立和解等一切情狀，
    爰量處如主文所示之刑，並諭知易科罰金之折算標準，以資警惕。
據上論斷，應依刑事訴訟法第二百九十九條第一項前段，刑法第二百八十四條第一項
後段、第六十二條前段、第四十一條第一項前段，罰金罰鍰提高標準條例第一條前段
、第二條，判決如主文。
中      華      民      國      九十三      年      七    月    三十    日
                                      台灣屏東地方法院交通法庭
                                          審判長  法  官  簡志瑩
                                                  法  官  陳姵君
                                                  法  官  王以齊
右正本證明與原本無異。
如不服本判決應於收受本判決送達後十日內向本院提出上訴書狀，其未敘述上訴理由
者，並得於提起上訴後十日內向本院補提理由書狀（均須按他造當事人之人數附繕本
 ）「切勿逕送上級法院」
                                                  書記官   盧姝伶
中    華    民    國     九十三      年      七      月       三十     日
附錄本判決論罪科刑法條：
刑法第一百八十五條之三
服用毒品、麻醉藥品、酒類或其他相類之物，不能安全駕駛動力交通工具而駕駛者，
處一年以下有期徒刑、拘役或三萬元以下罰金。
刑法第二百八十四條第一項
因過失傷害人者，處六月以下有期徒刑、拘役或五百元以下罰金，致重傷者，處一年
以下有期徒刑、拘役或五百元以下罰金。
